【裁判字號】    98,交聲,37
【裁判日期】    980227
【裁判案由】    違反道路交通管理處罰條例聲明異議
【裁判全文】
臺灣新竹地方法院交通事件裁定          98年度交聲字第37號
                                     98年度交聲字第117號
                                     98年度交聲字第118號
                                     98年度交聲字第119號
                                     98年度交聲字第120號
                                     98年度交聲字第121號
移送機關即  交通部公路總局新竹區監理所新竹市監理站
原處分機關
異  議  人  甲○○
即受處分人
上列異議人因違反道路交通管理處罰條例案件，對於交通部公路
總局新竹區監理所新竹市監理站中華民國96年7 月19日竹監新三
字第裁51-E00000000號、96年9月13日竹監新三字第裁51-E00000
000號、96年10月9日竹監新三字第裁51-E00000000號、96年11月
29日竹監新三字第裁51-E00000000號、96年11月29日竹監新三字
第裁51-E00000000號、97年10月16日竹監新三字第裁51-U000000
00號所為之違反道路交通管理事件裁決處分，均聲明異議，本院
裁定如下：
    主    文
異議均駁回。
    理    由
一、按受處分人不服道路交通管理處罰條例第8 條所定主管機關
    所為之處罰者，得於接到裁決書之翌日起20日內，向管轄地
    方法院聲明異議，道路交通管理處罰條例第87條第1 項定有
    明文；又交通法庭認聲明異議不合法律上之程式，且無從補
    正者，應以裁定駁回之，道路交通案件處理辦法第18條亦規
    定甚明。
二、本件原處分機關處分意旨略以：異議人即受處分人甲○○所
    有之車牌號碼MWW-598 號重型機車，先後於附表編號一至六
    所示之時間、地點，各有如附表編號一至六所示之違規行為
    ，嗣經原舉發單位逕行舉發，將舉發違反道路交通管理事件
    通知單（下稱舉發通知單）及採證照片依法寄存送達異議人
    戶籍地址完成送達程序，嗣異議人未於舉發通知單所載應到
    案日期前提出陳述或辦理歸責駕駛人事宜，原處分機關乃依
    如附表編號一至六所示道路交通管理處罰條例規定及違反道
    路交通管理事件統一裁罰基準表，各裁處異議人如附表編號
    一至六所示之罰鍰等語。
三、本件異議人聲明異議意旨略以：異議人確於民國96年間騎乘
    車牌號碼MWW-598 號重型機車，然原處分機關就異議人如附
    表編號一至六所示6 次違規行為均未舉證，且如附表編號一
    至六所示6 份違反道路交通管理事件裁決書（下稱裁決書）
    送達皆不合法，是原處分均違法不當，請撤銷原處分等語。
四、經查：
(一)、按處理違反道路交通管理事件，有關文書送達之規定，依行
    政程序法之規定，為違反道路交通管理事件統一裁罰基準及
    處理細則第5 條所明定。次按，送達由行政機關自行或交由
    郵政機關送達；由郵政機關送達者，以一般郵遞方式為之；
    但文書內容對人民權利義務有重大影響者，應為掛號；送達
    於應受送達人之住居所、事務所或營業所為之；於應送達之
    處所不獲會晤應受送達人時，得將文書付與有辨別事理能力
    之同居人、受僱人或應送達處所之接收郵件人員；送達，不
    能依前2 條規定為之者，得將文書寄存送達地之地方自治或
    警察機關，並作送達通知書兩份，一份黏貼於應受送達人住
    居所、事務所、營業所或其就業處所門首，另一份交由鄰居
    轉交或置於該送達處所信箱或其他適當位置，以為送達；前
    項情形，由郵政機關為送達者，得將文書寄存於送達地之郵
    政機關；寄存機關自收受寄存文書之日起，應保存3 個月；
    寄存送達，自寄存之日起經10日發生效力，行政程序法第68
    條第1項、第3項、第72條第1項前段、第73條第1項、第74條
    及民事訴訟法第138條第2項復分別定有明文。
(二)、查本件異議人甲○○向監理機關登記其所有車牌號碼MWW-59
    8號重型機車之車主地址為其戶籍地址「新竹市○○街101巷
    9弄1之2 號」，且異議人並未申請增設其他通信地址為送達
    處所等情，有異議人之法務部戶役政連結作業系統查詢所得
    資料、公路監理電子閘門車號查詢重型機車車籍所得資料、
    本院電話記錄表、機車車籍查詢資料各乙份在卷足參（見本
    院卷第31至34頁），而本案如附表編號一至六所示6 份裁決
    書先後以上開異議人甲○○之戶籍地址為送達後，因均有未
    獲會晤本人亦無受領文書之同居人、受雇人或應受送達處所
    接收郵件人員之事由，乃分別於96年7月25日、96年9月20日
    、96年10月16日、96年12月5 日及97年10月21日寄存送達於
    西大路郵局乙節，亦有上開6 份裁決書暨送達證書等資料附
    卷可按（見本院卷第8 至13頁、第24至29頁），依照前揭法
    文規定，可知本案如附表編號一至六所示6 份裁決書所為之
    寄存送達均屬合法，又異議人甲○○如對原處分機關上開裁
    決處分均有所不服而欲提起異議，其20日之合法提出異議期
    間均應自該6 份裁決書發生寄存送達效力起，各加計20日之
    異議期間，故應分別於96年8 月27日、96年10月22日、96年
    11月15日、97年1月7日、97年11月20日為聲明異議之截止日
    （各該裁決書之寄存日、發生寄存送達效力日及聲明異議截
    止日均詳如附表編號一至六所示），惟異議人甲○○卻遲至
    98年1月6日始向原處分機關提出本件聲明異議狀，此有聲明
    異議狀收文戳章存卷足稽（見本院卷第5 頁），是異議人甲
    ○○提出本件聲明異議時，距原處分機關如附表編號一至六
    所示裁決處分發生寄存送達效力時起算均已逾20日之法定期
    間，顯然不合法律上程式，且無從補正，核諸首揭說明，自
    應將本件異議駁回。
五、應依道路交通案件處理辦法第18條，裁定如主文。
中    華    民    國    98    年     2    月    27    日
                  交通法庭    法  官  林惠君
以上正本證明與原本無異。
如不服本裁定，應於送達後5日內，向本院提出抗告狀。
中    華    民    國    98    年     2    月    27    日
                              書記官  蔣淑君
附表：
┌──┬─────┬─────┬──────┬──────┬───────┬──────────┐
│編號│ 裁決字號 │ 處罰主文 │舉發單位  │  違規時地  │違規情形    │裁決書寄存日      │
│    │          │          │舉發通知單│            │處罰依據    │裁決書發生寄存送達│
│    │          │          │  號        │            │              │  效力日            │
│    │          │          │            │            │              │聲明異議之截止日  │
├──┼─────┼─────┼──────┼──────┼───────┼──────────┤
│ 一 │竹監新三字│罰鍰新臺幣│新竹市警察│95年11月5 日│汽車駕駛人行│96年7月25日       │
│    │第裁51-E35│（下同）2,│  局        │上午11時38分│  車速度，超過│自寄存日之翌日（96│
│    │158638號  │000 元（原│E00000000 │許，在台一線│  規定之最高時│  年7 月26日）起算10│
│    │          │處分機關疏│  號        │83公里處    │  速20公里以上│  日即96年8月6日（因│
│    │          │未援引道路│            │            │  40公里以下  │  最末日96年8月4日係│
│    │          │交通管理處│            │            │道路交通管理│  休息日【星期六】，│
│    │          │罰條例第63│            │            │  處罰條例第40│  應以次日【即96年 8│
│    │          │條第1項第1│            │            │  條          │  月5 日，但仍為假日│
│    │          │款規定併計│            │            │              │  ，再以其次日】即96│
│    │          │違規點數 1│            │            │              │  年8月6日代之）發生│
│    │          │點，然基於│            │            │              │  效力              │
│    │          │「先程序後│            │            │              │裁決書發生寄存送達│
│    │          │實體」之法│            │            │              │  效力即96年8月6日再│
│    │          │理，本件已│            │            │              │  加計20日之異議期間│
│    │          │因異議人之│            │            │              │  ，故應於96年8 月27│
│    │          │聲明異議不│            │            │              │  日（因最末日96年 8│
│    │          │合法律上程│            │            │              │  月26日係休息日，應│
│    │          │式，應予駁│            │            │              │  以次日即96年8 月27│
│    │          │回，本院就│            │            │              │  日代之）為聲明異議│
│    │          │此實體方面│            │            │              │  之截止日          │
│    │          │之違誤自無│            │            │              │                    │
│    │          │從為任何處│            │            │              │                    │
│    │          │理）      │            │            │              │                    │
├──┼─────┼─────┼──────┼──────┼───────┼──────────┤
│ 二 │竹監新三字│罰鍰 2,000│新竹市警察│96年1 月28日│汽車駕駛人行│96年9月20日       │
│    │第裁51-E36│元（原處分│  局        │上午8 時39分│  車速度，超過│自寄存日之翌日（96│
│    │016792號  │機關疏未援│E00000000 │許，在台一線│  規定之最高時│  年9 月21日）起算10│
│    │          │引道路交通│  號        │83公里處    │  速20公里以上│  日即96年10月1 日（│
│    │          │管理處罰條│            │            │  40公里以下  │  因最末日96年9 月30│
│    │          │例第63條第│            │            │道路交通管理│  日係休息日，應以次│
│    │          │1項第1款規│            │            │  處罰條例第40│  日即96年10月1 日代│
│    │          │定併計違規│            │            │  條          │  之）發生效力      │
│    │          │點數1 點，│            │            │              │裁決書發生寄存送達│
│    │          │然基於「先│            │            │              │  效力即96年10月1 日│
│    │          │程序後實體│            │            │              │  再加計20日之異議期│
│    │          │」之法理，│            │            │              │  間，故應於96年10月│
│    │          │本件已因異│            │            │              │  22日（因最末日96年│
│    │          │議人之聲明│            │            │              │  10月21日係休息日，│
│    │          │異議不合法│            │            │              │  應以次日即96年10月│
│    │          │律上程式，│            │            │              │  22日代之）為聲明異│
│    │          │應予駁回，│            │            │              │  議之截止日        │
│    │          │本院就此實│            │            │              │                    │
│    │          │體方面之違│            │            │              │                    │
│    │          │誤自無從為│            │            │              │                    │
│    │          │任何處理）│            │            │              │                    │
├──┼─────┼─────┼──────┼──────┼───────┼──────────┤
│ 三 │竹監新三字│罰鍰 2,000│新竹市警察│96年2月9日下│汽車駕駛人行│96年10月16日      │
│    │第裁51-E36│元（原處分│  局        │午1 時25分許│  車速度，超過│自寄存日之翌日（96│
│    │018022號  │機關疏未援│E00000000 │，在台一線83│  規定之最高時│  年10月17日）起算10│
│    │          │引道路交通│  號        │公里處      │  速20公里以上│  日即96年10月26日發│
│    │          │管理處罰條│            │            │  40公里以下  │  生效力            │
│    │          │例第63條第│            │            │道路交通管理│裁決書發生寄存送達│
│    │          │1項第1款規│            │            │  處罰條例第40│  效力即96年10月26日│
│    │          │定併計違規│            │            │  條          │  再加計20日之異議期│
│    │          │點數1 點，│            │            │              │  間，故應於96年11月│
│    │          │然基於「先│            │            │              │  15日為聲明異議之截│
│    │          │程序後實體│            │            │              │  止日              │
│    │          │」之法理，│            │            │              │                    │
│    │          │本件已因異│            │            │              │                    │
│    │          │議人之聲明│            │            │              │                    │
│    │          │異議不合法│            │            │              │                    │
│    │          │律上程式，│            │            │              │                    │
│    │          │應予駁回，│            │            │              │                    │
│    │          │本院就此實│            │            │              │                    │
│    │          │體方面之違│            │            │              │                    │
│    │          │誤自無從為│            │            │              │                    │
│    │          │任何處理）│            │            │              │                    │
├──┼─────┼─────┼──────┼──────┼───────┼──────────┤
│ 四 │竹監新三字│罰鍰 2,000│新竹市警察│96年3 月20日│汽車駕駛人行│96年12月5日       │
│    │第裁51-E36│元（原處分│  局        │上午11時19分│  車速度，超過│自寄存日之翌日（96│
│    │032317號  │機關疏未援│E00000000 │許，在台一線│  規定之最高時│  年12月6 日）起算10│
│    │          │引道路交通│  號        │83公里處    │  速20公里以上│  日即96年12月17日（│
│    │          │管理處罰條│            │            │  40公里以下  │  因最末日96年12月15│
│    │          │例第63條第│            │            │道路交通管理│  日係休息日【星期六│
│    │          │1項第1款規│            │            │  處罰條例第40│  】，應以次日【即96│
│    │          │定併計違規│            │            │  條          │  年12月16日，但仍為│
│    │          │點數1 點，│            │            │              │  假日，再以其次日】│
│    │          │然基於「先│            │            │              │  即96年12月17日代之│
│    │          │程序後實體│            │            │              │  ）發生效力        │
│    │          │」之法理，│            │            │              │裁決書發生寄存送達│
│    │          │本件已因異│            │            │              │  效力即96年12月17日│
│    │          │議人之聲明│            │            │              │  再加計20日之異議期│
│    │          │異議不合法│            │            │              │  間，故應於97年1月7│
│    │          │律上程式，│            │            │              │  日（因最末日97年 1│
│    │          │應予駁回，│            │            │              │  月6 日係休息日，應│
│    │          │本院就此實│            │            │              │  以次日即97年1月7日│
│    │          │體方面之違│            │            │              │  代之）為聲明異議之│
│    │          │誤自無從為│            │            │              │  截止日            │
│    │          │任何處理）│            │            │              │                    │
├──┼─────┼─────┼──────┼──────┼───────┼──────────┤
│ 五 │竹監新三字│罰鍰 2,000│新竹市警察│96年2 月16日│汽車駕駛人行│96年12月5日       │
│    │第裁51-E36│元（原處分│  局        │上午10時21分│  車速度，超過│自寄存日之翌日（96│
│    │026428號  │機關疏未援│E00000000 │許，在台一線│  規定之最高時│  年12月6 日）起算10│
│    │          │引道路交通│  號        │83公里處    │  速20公里以上│  日即96年12月17日（│
│    │          │管理處罰條│            │            │  40公里以下  │  因最末日96年12月15│
│    │          │例第63條第│            │            │道路交通管理│  日係休息日【星期六│
│    │          │1項第1款規│            │            │  處罰條例第40│  】，應以次日【即96│
│    │          │定併計違規│            │            │  條          │  年12月16日，但仍為│
│    │          │點數1 點，│            │            │              │  假日，再以其次日】│
│    │          │然基於「先│            │            │              │  即96年12月17日代之│
│    │          │程序後實體│            │            │              │  ）發生效力        │
│    │          │」之法理，│            │            │              │裁決書發生寄存送達│
│    │          │本件已因異│            │            │              │  效力即96年12月17日│
│    │          │議人之聲明│            │            │              │  再加計20日之異議期│
│    │          │異議不合法│            │            │              │  間，故應於97年1月7│
│    │          │律上程式，│            │            │              │  日（因最末日97年 1│
│    │          │應予駁回，│            │            │              │  月6 日係休息日，應│
│    │          │本院就此實│            │            │              │  以次日即97年1月7日│
│    │          │體方面之違│            │            │              │  代之）為聲明異議之│
│    │          │誤自無從為│            │            │              │  截止日            │
│    │          │任何處理）│            │            │              │                    │
├──┼─────┼─────┼──────┼──────┼───────┼──────────┤
│ 六 │竹監新三字│罰鍰 1,200│內政部警政│97年3 月13日│在禁止臨時停│97年10月21日      │
│    │第裁51-U00│元        │  署保安警察│上午10時18分│  車處所停車  │自寄存日之翌日（97│
│    │114010號  │          │  第二總隊第│許，在新竹市○○道路交通管理│  年10月22日）起算10│
│    │          │          │  三大隊第一│園區三路    │  處罰條例第56│  日即97年10月31日發│
│    │          │          │  中隊      │            │  條第1項第1款│  生效力            │
│    │          │          │U00000000 │            │              │裁決書發生寄存送達│
│    │          │          │  號        │            │              │  效力即97年10月31日│
│    │          │          │            │            │              │  再加計20日之異議期│
│    │          │          │            │            │              │  間，故應於97年11月│
│    │          │          │            │            │              │  20日為聲明異議之截│
│    │          │          │            │            │              │  止日              │
└──┴─────┴─────┴──────┴──────┴───────┴──────────┘


司法院資訊處製作；財團法人民間司法改革基金會備份。
